臺灣桃園地方法院小額民事判決　　110年度桃保險小字第350號

原　　　告　新光產物保險股份有限公司

法定代理人　吳昕紘
訴訟代理人　鍾焜泰
被　　　告　詹明器

上列當事人間請求損害賠償事件，本院於民國110 年11月16日言
詞辯論終結，判決如下：
    主    文
被告應給付原告新臺幣8,865 元，及自民國110 年10月24日起至
清償日止，按週年利率5 ％計算之利息。
訴訟費用新臺幣1,000元由被告負擔。
本判決得假執行。
    事實及理由
壹、程序方面：
    按小額訴訟之訴狀送達後，原告不得將原訴變更或追加他訴
    ，但擴張或減縮應受判決事項之聲明者，不在此限，民事訴
    訟法第436 條之23準用第436 條第2 項、第255 條第1 項但
    書第3 款定有明文。經查，原告本起訴請求：被告應給付原
    告新臺幣（下同）11,076元，及自起訴狀繕本送達翌日起至
    清償日止，按週年利率5 ％計算之利息；嗣於審理中將本金
    部分變更為8,865 元（見本院卷第47頁），核屬減縮應受判
    決事項之聲明，與前開規定相符，應予准許。
貳、實體方面：
一、原告主張：被告於民國109 年2 月26日上午8 時35分許，駕
    駛車牌號碼0000-00 號自用小客車（下稱肇事車輛），於桃
    園市○○區○○路0000號西歐加油站內，因倒車不慎，致碰
    撞停等在後之訴外人蔡易芳駕駛車牌號碼000-0000號自用小
    客車（下稱系爭車輛），致系爭車輛受損（下稱系爭事故）
    ，而該車輛為訴外人翔宇文化事業股份有限公司（下稱翔宇
    公司）所有並由原告承保，原告已依約賠付維修費用11,076
    元（含工資及烤漆費用7,916 元、零件費用3,160 元），其
    中零件部分經計算折舊並加計工資及烤漆費用後僅請求8,86
    5 元。爰依侵權行為及保險代位之法律關係，提起本件訴訟
    等語，並聲明：如主文第1 項所示。
二、被告則以：被告駕駛肇事車輛從加油站駛出時，因有摩托車
    經過，倒車迴避，致碰撞系爭車輛，系爭事故發生時，系爭
    車輛僅一點刮傷，保險桿完全沒有損傷，且烤漆金額太高等
    語，資為抗辯，並聲明：原告之訴駁回。
三、得心證之理由：
  ■抭Q告應負侵權行為賠償責任：
  1.按因故意或過失，不法侵害他人之權利者，負損害賠償責任
    ；汽車、機車或其他非依軌道行駛之動力車輛，在使用中加
    損害於他人者，駕駛人應賠償因此所生之損害，民法第184
    條第1 項前段、第191 條之2 前段分別定有明文。次按汽車
    倒車時，應顯示倒車燈光或手勢後，謹慎緩慢後倒，並應注
    意其他車輛及行人，道路交通安全規則第110 條第2 款亦有
    明定。又被保險人因保險人應負保險責任之損失發生，而對
    於第三人有損失賠償請求權者，保險人得於給付賠償金額後
    ，代位行使被保險人對於第三人之請求權，保險法第53條第
    1 項前段亦有明定。
  2.原告主張被告於上開時間、地點駕駛肇事車輛，因倒車不慎
    碰撞系爭車輛，致系爭車輛受損，而原告已依約賠付修復費
    用等情，業據其提出駕照、系爭車輛之行車執照、車損照片
    、道路交通事故當事人登記聯單、汽車險賠案理算書、估價
    單、統一發票、代為求償同意書等件為證（見本院卷第3 至
    11頁），並經本院向桃園市政府警察局桃園分局調取系爭事
    故調查卷宗核閱無訛（見本院卷第17至27頁反面），且為被
    告所不爭執，堪信原告之主張為真實。則被告就系爭事故之
    發生應負全部過失乙節，應可認定，且原告已給付賠償金額
    予翔宇公司，原告代位翔宇公司請求被告負損害賠償責任，
    自屬有據。
  ■邡t爭車輛必要修復費用：
  1.按不法毀損他人之物者，被害人得請求賠償其物因毀損所減
    少之價額，民法第196 條定有明文。又依上開規定請求賠償
    物被毀損所減少之價額，得以修復費用為估定之標準，但以
    必要者為限（例如：修理材料以新品換舊品，應予折舊），
    此有最高法院77年度第9 次民事庭會議決議可資參照。
  2.經查，原告主張系爭車輛必要修繕費用為11,076元，包括工
    資及烤漆費用7,916 元、零件費用3,160 元等情，業據其提
    出估價單及統一發票為證（見本院卷第9 至10頁）。依前揭
    說明，系爭車輛之修復既以新零件更換被毀損之舊零件，自
    應將零件折舊部分予以扣除。又依行政院所頒固定資產耐用
    年數表及固定資產折舊率之規定，非運輸業用客車、貨車之
    耐用年數為5 年，依定率遞減法每年折舊1000分之369 ，另
    依營利事業所得稅查核準則第95條第6 項規定「固定資產提
    列折舊採用定率遞減法者，以1 年為計算單位，其使用期間
    未滿1 年者，按實際使用之月數相當於全年之比例計算之，
    不滿1 月者，以1 月計」。而系爭車輛於106 年7 月出廠，
    至系爭事故發生時即109 年2 月26日，已使用2 年8 月，有
    該車之行車執照可查（見本院卷第3 頁）。則其零件費用3,
    160 元於扣除折舊額後應為949 元（計算式詳如附表），加
    計毋須計算折舊之工資及烤漆費用7,916 元後，系爭車輛必
    要修復費用應為8,865 元（計算式：949 元＋7,916 元＝8,
    865 元）。
  3.至被告雖辯稱：系爭車輛僅一點刮傷，保險桿完全沒有損傷
    ，且烤漆金額太高等語，惟查，系爭估價單所載系爭車輛維
    修項目為前保險桿更換及烤漆等，核與系爭車輛因本件事故
    受損位置大致相符，有系爭估價單及現場照片附卷可參（見
    本院卷第9 至10頁、第25至27頁反面），又觀諸系爭事故現
    場照片，系爭車輛之撞擊點為車輛之右前側，致保險桿多處
    烤漆剝落，且保險桿與右前大燈接縫處有明顯裂痕損傷，而
    與右大燈無法密合（見本院卷第20至21頁、第27頁反面），
    堪認原告請求之維修項目皆屬因系爭事故所生之損害，且均
    有修繕之必要，又維修系爭車輛之汽車維修廠係以其車輛維
    修專業智識就事故車輛車身損害情形、損害部位及是否影響
    日後行車安全等情為綜合判斷，始進行系爭車輛修繕或更換
    ，系爭估價單所載維修項目及修復費用自為系爭車輛因本件
    事件毀損之必要修復項目及費用，則被告徒以其認知為據，
    泛稱僅保險桿刮傷，未損傷，維修費用過高等語，並未舉證
    以實其說，委非足採。
  ■妧謅W，被告就系爭事故之發生為有過失，業經本院認定如前
    ，是原告即得向被告請求之費用即應為爭車輛必要修復費用
    8,865元。
四、末按給付無確定期限者，債務人於債權人得請求給付時，經
    其催告而未為給付，自受催告時起，負遲延責任。其經債權
    人起訴而送達訴狀，或依督促程序送達支付命令，或為其他
    相類之行為者，與催告有同一之效力；又遲延之債務，以支
    付金錢為標的者，債權人得請求依法定利率計算之遲延利息
    ；而應付利息之債務，其利率未經約定，亦無法律可據者，
    週年利率為5 ％，民法第229 條第2 項、第233 條第1 項前
    段及第203 條分別定有明文。本件原告對被告之損害賠償請
    求權，係以支付金錢為標的，無確定期限，又未約定利息，
    則被告應自受催告時起，負遲延責任，是原告就上述得請求
    之金額，併請求自起訴狀繕本送達被告之翌日即110 年10月
    24日起（於110 年10月13日寄存於被告住居所地之警察機關
    ，依法於110 年10月23日生送達效力，見本院卷第44頁）至
    清償日止，按週年利率5 ％計算之利息，洵為有據。
五、從而，原告依侵權行為及保險代位之法律關係，請求被告給
    付如主文第1 項所示，為有理由，應予准許。
六、本件係依小額訴訟程序所為被告敗訴之判決，爰依民事訴訟
    法第436 條之20之規定，依職權宣告假執行。
七、本件事證已臻明確，兩造其餘主張、陳述及所提之證據暨攻
    擊防禦方法，經本院斟酌後，核與判決結果不生影響，爰不
    逐一論述，併此敘明。
八、訴訟費用負擔之依據：民事訴訟法第78條。並依同法第436
    條之19第1 項規定，確定訴訟費用額如主文第2 項所示。
中　　華　　民　　國　 110　　年　　11　　月　　29　　日
                  桃園簡易庭  法  官  曾耀緯
以上為正本係照原本作成。
如不服本判決，應於送達後20日內，向本院提出上訴狀並表明上
訴理由，如於本判決宣示後送達前提起上訴者，應於判決送達後
20日內補提上訴理由書（須附繕本）。
如委任律師提起上訴者，應一併繳納上訴審裁判費。
中　　華　　民　　國　 110　　年　　11　　月　　29　　日
                              書記官  張俊睿
附表：計算式
┌─────────────────────────┐
│零件費用：3,160元                                 │
│已使用期間：2年8月                                │
│-----                                             │
│折舊時間           金額                           │
│第1年折舊值        3,160×0.369=1,166             │
│第1年折舊後價值    3,160-1,166=1,994              │
│第2年折舊值        1,994×0.369=736               │
│第2年折舊後價值    1,994-736=1,258                │
│第3年折舊值        1,258×0.369×(8/12)=309       │
│第3年折舊後價值    1,258-309=949                  │
└─────────────────────────┘
附錄：
一、民事訴訟法第436 條之24第2項：
    對於小額程序之第一審裁判上訴或抗告，非以其違背法令為
    理由，不得為之。
二、民事訴訟法第436條之25：
    上訴狀內應記載上訴理由，表明下列各款事項：
    （一）原判決所違背之法令及其具體內容。
    （二）依訴訟資料可認為原判決有違背法令之具體事實。
三、民事訴訟法第471 條第1 項：（依同法第436 條之32第2 項
    規定於小額事件之上訴程序準用之）
    上訴狀內未表明上訴理由者，上訴人應於提起上訴後二十日
    內，提出理由書於原第二審法院；未提出者，毋庸命其補正
    ，由原第二審法院以裁定駁回之。